最高法院民事裁定                              八十八年度台上字第二八三九號
    上  訴  人  乙○○
    被 上訴 人  甲○○
右當事人間請求離婚事件，上訴人對於中華民國八十八年三月二十三日台灣高等法院
台南分院第二審判決（八十八年度家上字第九號），提起上訴，本院裁定如左：
    主  文
上訴駁回。
第三審訴訟費用由上訴人負擔。
    理  由
按對於第二審判決上訴，非以其違背法令為理由，不得為之。民事訴訟法第四百六十
七條定有明文。依同法第四百六十八條規定，判決不適用法規或適用不當者，為違背
法令。而判決有同法第四百六十九條所列各款情形之一者，為當然違背法令。是當事
人提起上訴，如依民事訴訟法第四百六十八條規定，以第二審判決有不適用法規或適
用法規不當為理由時，其上訴狀或理由書應有具體之指摘，並揭示該法規之條項或其
內容。若係成文法以外之法則，應揭示該法則之旨趣。倘為司法院解釋、或本院之判
例，則應揭示該判解之字號或其內容。如以民事訴訟法第四百六十九條所列各款情形
為理由時，其上訴狀或理由書，應揭示合於該條款之事實。上訴狀或理由書如未依此
項方法表明，或其所表明者，顯與上開法條規定之情形不相合時，即難認為已對第二
審判決之違背法令有具體之指摘，其上訴自難認為合法。本件上訴人起訴主張，被上
訴人常因細故與伊發生爭吵，屢於酒後毆打伊，致伊受不堪同居之虐待，而返回娘家
，嗣後被上訴人與伊成立調解，應允每月給付伊生活費，旋即翻悔，長達十年之期間
，對伊及兩造所生長女羅鳳如之生死均不聞不問，未供給任何生活費，惡意遺棄伊，
兩造間之婚姻已難以維持，爰依民法第一千零五十二條第一項第三、五款及同條第二
項之規定，訴請離婚，並請求兩造所生之長女羅鳳如由伊監護。原審依調查證據而為
辯論之結果，認定被上訴人於民國七十七年間毆打上訴人，旋達成和解，之後上訴人
即返回娘家居住，未與被上訴人同居，其間上訴人又於八十一年間兩度聲請調解，表
明願意返家與被上訴人共同生活，皆未付諸實施，兩造十年間既未共同生話，被上訴
人須獨自扶養照顧兩造所生兩名尚屬幼小女兒，上訴人自己拒絕返家與被上訴人同居
，並非被上訴人主動排斥上訴人返家，其責任應在上訴人，難憑上訴人片面指述，即
認其有遭被上訴人不堪同居之虐待，亦難認被上訴人有惡意遺棄上訴人之情事，復與
前揭法條第二項但書規定僅無可歸責之一方始得請求離婚之要件不符，因而為上訴人
敗訴之判決。上訴人對第二審判決提起上訴，雖以該判決不備理由及理由矛盾之違法
為由，惟核其上訴理由狀所載內容，係就原審取捨證據、認定事實之職權行使，指摘
其為不當，泛言違法，而非具體表明合於不適用法規或適用法規不當、或民事訴訟法
第四百六十九條所列各款之情形，難認對該判決之如何違背法令已有具體之指摘，依
首揭說明，應認其上訴為不合法。
據上論結，本件上訴為不合法。依民事訴訟法第四百八十一條、第四百四十四條第一
項、第九十五條、第七十八條，裁定如主文。
中      華      民      國    八十八    年     十一     月     十一     日
                              最高法院民事第二庭
                                  審判長法官  曾  桂  香
                                        法官  劉  延  村
                                        法官  徐  璧  湖
                                        法官  劉  福  聲
                                        法官  黃  秀  得
      右正本證明與原本無異
                                              書  記  官
中      華      民      國    八十八    年     十一     月    二十四    日
